臺灣桃園地方法院民事裁定
110年度消債更字第296號
聲  請  人  
即  債務人  潘妮琪即潘美惠

代  理  人  許書瀚律師(法扶律師)
上列當事人因消費者債務清理事件聲請更生，本院裁定如下：
    主  文
債務人潘妮琪即潘美惠自民國111年3月22日上午10時起開始更生
程序。
命司法事務官進行本件更生程序。
    理  由
一、按債務人不能清償債務或有不能清償之虞者，得依消費者債
    務清理條例所定更生或清算程序，清理其債務；債務人無擔
    保或無優先權之本金及利息債務總額未逾新臺幣（下同）1,
    200萬元者，於法院裁定開始清算程序或宣告破產前，得向
    法院聲請更生；法院開始更生程序之裁定，應載明其年、月
    、日、時，並即時發生效力，消費者債務清理條例（下稱消
    債條例）第3條、第42條第1項及第45條第1項分別定有明文
    。又按債務人對於金融機構負債務者，在聲請更生或清算前
    ，應向最大債權金融機構請求協商債務清償方案，或向其住
    、居所地之法院或鄉、鎮、市、區調解委員會聲請債務清理
    之調解，同條例第151條第1項規定甚明。
二、聲請意旨略以：聲請人即債務人潘妮琪即潘美惠因積欠債務
    無法清償，於民國110年3月31日向本院聲請消費者債務清理
    調解，嗣因債務人無法負擔凱基銀行所提之協商方案而調解
    不成立，又聲請人主張其無擔保或無優先權之債務總額為13
    89,357元，未逾1,200萬元，且未經法院裁定開始清算程序
    或宣告破產，爰聲請裁定准予更生等語。
三、經查：
  ㈠本條例所稱消費者，指5年內未從事營業活動或從事小規模營
    業活動之自然人；前項小規模營業指營業額平均每月20萬元
    以下者，消債條例第2條第1、2項定有明文。依聲請人之國
    稅局綜合所得稅各類所得資料清單、勞工保險被保險人投保
    資料、陳報狀所示（調解卷第18至20、22、31頁反面），堪
    信聲請人於聲請更生前無從事營業活動。
  ㈡關於前置協商之要件：聲請人以其有不能清償債務情事，向
    本院聲請債務清理前置調解，經本院以110年度司消債調字
    第167號調解事件受理在案，嗣本院司法事務官於110年8月5
    日開立調解不成立等情，有調解不成立證明書（調解卷第14
    0頁）在卷可稽，業經本院依職權調閱上開卷宗核閱無訛，
    堪可採認。
  ㈢關於聲請人之債務總額：聲請人雖陳報其無擔保或無優先權
    債務總額為1,389,357元（更生卷第26、27頁），然依債權
    人之陳報（調解卷第50、63、70、76、87、95、108、135頁
    ）應為2,603,261元（計算式：1,722,457元＋135,955元＋159
    ,247元＋194,906元＋128,218元＋216,685元＋27,690元＋18,103
    元），其中新誠國際資產股份有限公司、周承宗尚未陳報債
    權，暫不列計，故本院認應以2,603,261元為其債務總額。
  ㈣關於聲請人之財產及收入：
    ⒈聲請人雖自陳其名下無財產，目前使用之交通工具為友人
      之機車，然依聲請人提出之全國財產稅總歸戶財產查詢清
      單所示（見調解卷第18頁），其名下應有一輛民國88年出
      產之汽車。
    ⒉聲請更生前兩年（即108年4月至110年3月）之收入，聲請
      人於108年4月至109年11月在火鍋店及早餐店上班，每月
      平均33,000元，109年11月至110年3月任職於錢都火鍋，1
      09年11月至110年2月之薪資為21,772元、27,000元、2700
      0元、36,000元，110年3月因聲請人未陳報則以其投保薪
      資30,300元列計，另於109年5月有領取疫情擴大紓困金1
      萬元，有勞工保險被保險人投保資料表、陳報狀、收入切
      結書、桃園市政府社會局函（調解卷第22、62頁、更生卷
      第30、38頁）在卷可參，堪認聲請人於更生前2年期間之
      收入所得為812,072元（771,772元＋30,300元＋1萬元），
      平均每月收入約33,836元。
    ⒊聲請人自陳於聲請更生後迄今，仍任職於錢都火鍋，每月
      薪資約30,300元，加班費約1至2千元，有調解程序筆錄、
      在卷可稽（調解卷第138頁反面），惟依其110年9月至11
      月薪轉明細（更生卷第41頁）計算，其平均月薪約24,709
      元【計算式：（18,297元＋26,774元＋29,058元）÷3】，然
      因聲請人並未釋明此薪資所得變動之原因，故本院認仍應
      先以30,300元列計其每月收入為適當。
  ㈤關於聲請人之必要支出：
　　⒈按債務人必要生活費用，以最近一年衛生福利部或直轄市
      政府所公告當地區每人每月最低生活費1.2倍定之；受扶
      養者之必要生活費用，準用第一項規定計算基準數額，並
      依債務人依法應負擔扶養義務之比例認定之；前二項情形
      ，債務人釋明更正期間無須負擔必要生活費用一部或全部
      者，於該範圍內，不受最低數額限制；債務人證明確有必
      要支出者，不受最高數額及應負擔比例之限制，消債條例
      第64條之2定有明文。
　　⒉聲請人雖主張其每月必要支出為27,094元（詳細支出項目
      及金額如調解卷第62頁反面所示）。惟其中車禍賠償金及
      積欠健保費部分係屬聲請人之債務、健保及勞保為重複提
      列，應不予列計。再審酌桃園市110年度平均每人每月最
      低生活費1.2倍（即18,337元），此應為聲請人於債務清
      理過程中保有人性尊嚴之最低基本生活支出，認聲請人每
      月必要生活費用應以18,337元列計為當。
  ㈥小結：
    聲請人以上開收入扣除必要支出後，每月應有餘額11,963 
    元（計算式為：30,300元－18,337元）可供清償債務，惟其
    無擔保或無優先權債務總額逾260萬元，倘以其每月所餘11,
    963元清償債務，需逾18年始得清償完畢（計算式：2,603,2
    61元÷11,963元÷12個月），再審酌聲請人現年約50歲（60年
    11月生），距勞工強制退休年齡（65歲）僅餘約15年，堪認
    聲請人之收入及財產狀況，有藉助更生制度調整其與債權人
    間權利義務關係之必要，自應許聲請人得藉由更生程序清理
    債務。
四、綜上所述，聲請人係消費者，已達不能清償債務之程度，經
    消費者債務清理調解不成立，而查無消債條例第6條第3 項
    、第8條或第46條各款所定應駁回更生聲請之事由，則其聲
    請，應屬有據，爰裁定准許，並依同條例第16條第1項規定
    ，命司法事務官進行更生程序如主文。
五、本院裁定准許開始更生程序，俾使聲請人得以重建經濟生活
    ，惟本裁定不生使債務消滅之效力，須聲請人於更生程序中
    與債權人協定更生方案，並持續履行完畢後，始能依消債條
    例第73條之規定使全部債務均視為消滅，附此敘明。
中　　華　　民　　國　　111 　年　　 3　　月　　 22　日
                  民事第三庭    法　官　吳佩玲
以上正本係照原本作成。
本裁定不得抗告。
本裁定業已於111年3月22日上午10時公告。
中　　華　　民　　國　　111 　年　　 3　　月　　 22　日
                                書記官　龍明珠